【裁判字號】    89,易,2836
【裁判日期】    900316
【裁判案由】    詐欺等
【裁判全文】
臺灣板橋地方法院刑事判決                        八十九年度易字第二八三六號
    公  訴  人  臺灣板橋地方法院檢察署檢察官
    被      告  丙○○
右列被告因詐欺案件，經檢察官提起公訴（八十九年度偵字第六三一一號），本院判
決如左：
    主  文
丙○○意圖為自己不法之所有，而侵占遺失物，處罰金壹仟元，如易服勞役以佰元
折算壹日。
    事  實
一、丙○○於民國八十八年十月底某日，在台北縣三重市○○街十九號茶室中，拾獲
    丁○○所有，不慎在該處遺失自己簽發之金額為新台幣八萬元、發票日為八十九
    年一月三十一日、號碼為Ａ0000000號支票一紙，竟意圖為自己不法之所
    有，予以侵占入己，嗣因丙○○交不知情之友人甲○○於背書後，在八十九年一
    月三十一日持向不知情之乙○○貼現，嗣經乙○○屆期提示遭退票，始知該張支
    票業於同年月二十四日掛失止付，而循線查知上情。
二、案經台北市票據交換所函請台北市政府警察局中山分局報告台灣板橋地方法院檢
    察署檢察官偵查起訴。
    理  由
一、右揭事實，業據被告丙○○林於本院審理時供承不諱，並經被害人丁○○於警訊
    、偵查及本院訊問時指訴屬實，另經證人乙○○於警訊、偵查及本院審理中、證
    人甲○○於本院審理中證述明確，且有台北市票據交換所函及所附退票理由單、
    支票影本、掛失止付票據提示人資料查報表、票據掛失止付通知書、遺失票據申
    報書影本在卷可稽，足證被告前揭自白與事實相符，堪予採信。是罪證明確，被
    告犯行洵堪認定，自應依法論科。
二、核被告所為，係犯刑法第三百三十七條之侵占遺失物罪。爰審酌被告之素行、智
    識程度、侵占物品之價值、犯罪後坦承犯行，經被害人丁○○當庭表示原諒被告
    等一切情狀，量處如主文所示之刑，並諭知易服勞役之折算標準，以示薄懲。
三、公訴意旨另以：被告於拾獲上開支票本後，復意圖為自己不法之所有，於八十九
    年一月三十一日持之向不知情之乙○○貼現，使之陷於錯誤，而交付七萬八千元
    ，嗣經其屆期提示遭退票，始知該張支票業於同年月二十四日掛失止付，而得知
    受騙。因認被告所為，另犯刑法第三百三十九條第一項之詐欺罪嫌。按犯罪事實
    應依證據認定之，無證據不得推定其犯罪事實，刑事訴訟法第一百五十四條定有
    明文；次按認定犯罪事實，須依證據，而所謂證據，係指合法之積極證據就犯罪
    事實能為具體之證明者而言；又認定不利於被告之事實，須依積極證據，苟積極
    證據不足為不利於被告事實之認定時，即應為有利於被告之認定，更不必有何有
    利之證據，最高法院三十年上字第八一六號著有判例。又所謂「積極證據足以為
    不利被告事實之認定」，係指據為訴訟上證明之全盤證據資料，在客觀上已達於
    通常一般之人均不致於有所懷疑，而得確信被告確曾犯罪之程度，若未達到此一
    程度，而有合理懷疑之存在時，即無從為有罪之確信，此觀同院七十六年度台上
    字第四八九六號判例意旨自明。再刑法第三百三十九條第一項詐欺取財罪之成立
    ，須以意圖為自己或第三人不法之所有，而以詐術使人將本人或第三人之物交付
    為其成立要件。又所謂以詐術使人交付，必須被詐欺人因其詐術而陷於錯誤，若
    其所用方法，不能認為詐術，亦不致使人陷於錯誤，即不構成該罪。最高法院四
    十六年台上字第二六０號判例可資參照。訊之被告丙○○對於曾持前揭支票，由
    不知情之甲○○背書後向不知情之乙○○貼現之事實並不否認，惟堅決否認有何
    詐欺之犯行，辯稱：並無詐欺之意思，伊的票都是甲○○替伊背書調現，都是向
    乙○○及他大姊調現，伊與乙○○不熟，只知道他是金主。先前即曾多次持客票
    由甲○○背書後向乙○○調現，均有兌現，要借錢時會由甲○○傳真給乙○○，
    乙○○再去徵信等情。與證人甲○○到庭結證稱：係以做生意之信用為被告擔保
    ，向乙○○調現，都是由乙○○去徵信，先前已有許多次，均有兌現（八十九年
    十月十三日訊問筆錄），證人乙○○到庭結證稱：被告未向其借過錢，本件支票
    是甲○○背書拿來借錢的。當時收到支票時有打電話問銀行，銀行說信用不錯，
    才收該紙支票。甲○○以前借錢之客票都有兌現，未出過問題，此次退票三、四
    月後甲○○有拿錢來還（八十九年十二月二十六日訊問筆錄）等情互核相符，足
    證乙○○接受該紙支票時係基於自己徵信之結果，確信該紙支票並無問題，復以
    對甲○○歷次背書票貼借款後，均有償還之信賴而願支借，甚至不問是何人所借
    ，顯然無涉於被告之行為。是本件無從證明被告透過甲○○向乙○○調現時，有
    施用任何詐術，從而乙○○允借及交付借款之過程，並無因被告施用詐術而使乙○○陷於錯誤之可言，縱被告係以拾得之支票調現，以致支票嗣後未得兌現，亦
    與刑法第三百三十九條詐欺罪之構成要件有間。此外復查無其他積極事證足資證
    明被告有公訴人所指之詐欺犯行，既不能證明被告犯罪，原應為無罪之諭知，惟
    公訴意旨認為此部分與前開有罪部分有牽連犯之裁判上一罪關係，爰不另為無罪
    之諭知，併此敘明。
據上論斷，應依刑事訴訟法第二百九十九條第一項前段，刑法第三百三十七條、第四
十二條第二項，罰金罰鍰提高標準條例第一條前段、第二條，判決如主文。
本案經檢察官張慶林到庭執行職務
中      華      民      國    九十      年      三      月     十六     日
                                      台灣板橋地方法院刑事第五庭
                                          法  官  王  偉  光
右正本證明與原本無異
如不服本判決應於送達後十日內向本院提出上訴狀
                                          書記官  陳  怡  君
中      華      民      國    九十      年      三      月     十九     日
附錄本案論罪科刑法條全文：
刑法第三百三十七條：
意圖為自己或第三人不法之所有，而侵占遺失物、漂流物或其他離本人所持有之物者
，處五百元以下罰金。


司法院資訊處製作；財團法人民間司法改革基金會備份。
